【裁判字號】    97,訴,1706
【裁判日期】    971231
【裁判案由】    侵權行為損害賠償
【裁判全文】
臺灣板橋地方法院民事判決              97年度訴字第1706號
原      告  丙○○
訴訟代理人  乙○○
被      告  甲○○
                      3樓
訴訟代理人  王安明律師
上列當事人間請求侵權行為損害賠償事件，經本院於民國97年12
月17日言詞辯論終結，判決如下：
    主  文
被告應給付原告新臺幣肆拾萬參仟玖佰貳拾玖元及自民國九十七
年七月二十六日起至清償日止，按週年利率百分之五計算之利息
。
原告其餘之訴駁回。
訴訟費用由被告負擔十分之六，餘由原告負擔。
本判決第一項得假執行。
    事實及理由
一、原告起訴主張：
  (一)被告於民國96年5 月1 日上午8 時20分許，騎乘車牌號碼K5
    A-817 號普通重型機車，自臺北縣中和市○○路○ 段120 號
    臺灣土地銀行前駛出，沿臺北縣中和市○○路○ 段往臺北縣
    板橋市方向行駛，欲自該路段128 號前方路口迴轉往臺北縣
    永和市方向之對向車道，被告由上開路段之外側車道變換至
    內側車道時，本應注意變換車道時，應禮讓直行車先行，並
    注意保持安全距離，而當時天氣晴、日間有自然光線、道路
    乾燥無缺陷、無障礙物、視距良好，依被告之智識程度，並
    無不能注意之情形，詎被告竟疏於注意，既未禮讓直行車先
    行，復未保持安全距離，即貿然變換駛入內側車道，致騎乘
    車牌號碼MEF-308 號普通重型機車自同向後方直行而來之原
    告閃避不及，前輪撞及被告所騎乘之機車車尾，原告因此人
    車倒地，受有四肢多處擦挫傷、右手腕挫傷、左脛骨腓骨骨
    折等傷害。被告於肇事後，竟未停車查看，亦未對原告施以
    必要之安全救護，在與原告同行、共乘另部車牌號碼P9U-36
    9 號普通重型機車之訴外人陳坤宏、鄭仲元均已對被告高聲
    呼喊：「你撞到人了，為何不停下來」等語，陳坤宏復騎乘
    上開機車尾隨被告，自前揭路口迴轉至對向車道，攔下被告
    告知其與人發生擦撞之情形下，被告仍逕自騎車離去。嗣經
    陳坤宏記下被告之車牌號碼並報警處理，始循線查悉上情。
    被告因過失傷害人逃逸，致使原告受有前揭傷害，除了住院
    治療及復健之外，無法工作請假3 個月在家療傷，身體上及
    精神上所受之痛苦非筆墨可以形容，日後恐有不良於行之後
    遺症，爰依侵權行為損害賠償之法律關係，請求被告賠償下
    列損害合計新臺幣（下同）679,429元：
    1.醫療費用共57,569元。
    2.救護車轉院運送費1,500元及購買拐杖費用360元。
    3.原告3 個月在家療傷短領薪資共60,000元。
    4.原告日後仍再支出住院開刀取出骨外固定器及骨髓內釘之
      手術費共60,000元。
    5.精神慰撫金500,000元。
  (二)聲明：被告應給付原告679,429 元及自起訴狀繕本送達之翌
    日起至清償日止，按週年利率百分之5 計算之利息。
二、被告則抗辯：
  (一)原告於96年5 月3 日警詢時指稱：「有一部機車從中山路2
    段11巷口衝出來，直接切入中山路2 段中間車道，我看到對
    方，感覺到危險時距離約3 至4 公尺，於是我馬上煞車，但
    是煞車後我駕駛MEF-308 號普重機仍有繼續向前移動，我的
    前車輪與該部從中山路116 巷口衝出之機車後車輪發生碰撞
    ，碰撞後我人車倒地，對方有稍微晃一下，但沒有跌倒，待
    穩定後繼續向前駛離」等情，嗣於97年1 月22日鈞院刑事庭
    審理時仍指稱被告是從右邊巷口衝出來，直接切到中山路2
    段之右線車道云云。惟原告於本件民事起訴狀事實欄中卻僅
    陳明「被告由上開路段之外側車道要換至內側車道時，本應
    注意變換車道時，應禮讓直行車先行」云云，顯不敢再提出
    以往信誓旦旦指稱被告係由116 巷口衝出後貿然右轉等情節
    ，其原因在於被告事後在現場附近查訪，終於調到大樓監視
    帶翻攝之照片，該照片顯示被告當時係沿中山路2 段行駛，
    並非由116 巷口駛出，該照片鐵證如山，戳破原告及證人陳
    坤宏、鄭仲元之謊言，且當日天候晴朗，視線良好，人車不
    多，被告騎乘機車係由巷口駛出右轉抑或直行，被告及證人
    豈會難以分辨？甚至被告及證人等3 名警員竟會同時分辨錯
    誤，實與常情有違。倘若被告及證人之辨識能力如此差，為
    何就原告機車前輪碰撞被告機車後輪乙節，又絕對不能看走
    眼？蓋機車從巷口駛出右轉之目標明顯所須時間較長，而機
    車碰撞僅在電光火口之瞬間，且能觀測到之角度很小，難易
    程度有天淵之別，倘簡單部分都分辨不出來，困難部分難道
    就不會指認有誤？3 名警員既然可以杜撰出被告由116 巷口
    衝出來右轉之生動情節，則彼等所供兩車碰撞情節真實如何
    ，自非無疑。
  (二)再者，兩車並無接觸性跡證乙節，業經臺北縣政府警察局永
    和分局勘查屬實，而刑事二審判決認定兩車碰撞後未留下接
    觸性跡證乃合乎常理等情，純係憑空臆測。倘兩車成一直線
    時始可能發生前述情形，則被告應係在直行狀態下被撞，則
    責任在於原告未與前車保持安全距離所致，被告並無任何過
    失責任可言；若被告變換車道時被撞，其機車左側應有擦撞
    痕跡，此乃基本常情，然本件被告機車並無此痕跡，因此，
    臺灣省臺北縣區車輛行車事故鑑定委員會亦表示無從認定過
    失責任歸屬。況本件原告之機車倒地後割地痕長達28公尺，
    則其是否因超速失控而摔車，當非必然無疑。
  (三)聲明：原告之訴駁回。
三、本院之判斷
  (一)原告主張被告於96年5 月1 日上午8 時20分許，騎乘車牌號
    碼K5A-817 號普通重型機車，自臺北縣中和市○○路○ 段12
    0 號臺灣土地銀行前駛出，沿臺北縣中和市○○路○ 段往臺
    北縣板橋市方向行駛，欲自該路段128 號前方路口迴轉往臺
    北縣永和市方向之對向車道，被告由上開路段之外側車道變
    換至內側車道時，本應注意變換車道時，應禮讓直行車先行
    ，並注意保持安全距離，而當時天氣晴、日間有自然光線、
    道路乾燥無缺陷、無障礙物、視距良好，依被告之智識程度
    ，並無不能注意之情形，被告竟疏於注意，既未禮讓直行車
    先行，復未保持安全距離，即貿然變換駛入內側車道，致騎
    乘車牌號碼MEF-308 號普通重型機車自同向後方直行而來之
    原告閃避不及，前輪撞及被告所騎乘之機車車尾，原告因此
    人車倒地，受有四肢多處擦挫傷、右手腕挫傷、左脛骨腓骨
    骨折等傷害，詎被告於肇事後，竟未停車查看，亦未對原告
    施以必要之安全救護，在與原告同行、共乘另部車牌號碼P9
    U-369 號普通重型機車之訴外人陳坤宏、鄭仲元均已對被告
    高聲呼喊：「你撞到人了，為何不停下來」等語，陳坤宏復
    騎乘上開機車尾隨被告，自前揭路口迴轉至對向車道，攔下
    被告告知其與人發生擦撞之情形下，被告仍逕自騎車離去等
    情，業據本院96年度交訴字第154 號刑事判決及臺灣高等法
    院97年度交上訴字第53號刑事判決認定無訛，且被告因前述
    駕車肇事行為而觸犯刑法過失傷害罪，亦經上開法院判處其
    有期徒刑3 月確定，有各該刑事判決2 件附卷可稽（見本院
    卷40至50頁）。而被告亦自承其確欲騎乘機車沿臺北縣中和
    巿中山路2 段由往臺北縣板橋巿方向迴轉至往臺北縣永和巿
    方向之對向車道等情無訛（見本院卷第94頁）；至被告雖以
    原告及證人陳坤宏、鄭仲元於上開刑事案件中指認其騎乘機
    車自臺北縣中和巿中山路2 段116 巷口駛出一節有誤為由，
    質疑渠等所陳兩造各自騎乘之機車曾經發生碰撞等情均屬虛
    妄，並抗辯兩車全無接觸性跡證，無法證明曾經發生碰撞之
    事實等語，然而，被告騎乘之機車確實與原告騎乘之機車發
    生碰撞後，始導致原告人車倒地受傷等情，已據證人陳坤宏
    、鄭仲元於上開刑事案件審理時具結證述明確（見本院卷第
    41、47頁），衡諸其等與被告素不相識，無任何宿怨仇隙，
    應無甘冒偽證罪責而與原告相互勾串以羅織誣陷被告之可能
    或必要，又車禍案件中未能發現兩車接觸性跡證之可能原因
    甚多，撞擊力道、撞擊角度或撞擊點等因素均足以影響接觸
    性跡證之有無，自不得僅以兩車碰撞後未留下接觸性跡證一
    節，即認證人陳坤宏、鄭仲元證述上情出於虛妄，是被告以
    前詞抗辯其未駕車肇事等語，自不足採信。從而，原告主張
    之上開事實，均堪信為真正。
  (二)按因故意或過失，不法侵害他人之權利者，負損害賠償責任
    ；又不法侵害他人之身體或健康者，對於被害人因此喪失或
    減少勞動能力，或增加生活上之需要時，應負損害賠償責任
    ；不法侵害他人之身體、健康、名譽、自由、信用、隱私、
    貞操，或不法侵害其他人格法益而情節重大者，被害人雖非
    財產上之損害，亦得請求賠償相當之金額，民法第184 條第
    1 項前段、第193 條第1 項、第195 條第1 項前段分別定有
    明文。本件被告駕車肇事既有過失，且其過失行為與原告受
    傷結果間具有相當因果關係，則原告請求被告負損害賠償責
    任，當屬有據。茲就原告請求損害賠償之項目及金額分述如
    下：
    1.原告主張其因車禍受傷而支出醫療費用共57,569元、救護
      車轉院運送費1,500 元及購買拐杖費用360 元，又日後須
      再支出拔除骨外固定器及骨髓內釘之手術費60,000元等情
      ，業據其提出亞東紀念醫院醫療費用收據彙總證明、醫療
      費用收據、天主教耕莘醫院永和分院醫療費用收據、順新
      新救車有限公司統一發票、杏一醫療用品股份有限公司統
      一發票等影本各1 紙以及亞東紀念醫院診斷證明書1 件為
      證（見本院板橋簡易庭卷第7 至12頁、本院卷第65頁），
      且為被告所不爭執（見本院卷第71頁），是原告請求被告
      賠償上開損害合計119,429 元【計算式：57,569＋1,500
      ＋360 ＋60,000＝119,429 】，自屬有據。
    2.又原告主張其因車禍受傷在家療養3 個月期間短領薪資共
      60,000元等語，被告則否認原告受有上開薪資損失。查原
      告主張其任職於臺北縣政府警察局永和分局得和派出所擔
      任警員，每月除本俸外另領有出勤加給11,500元，惟於車
      禍受傷後即請假在家休養3 個月，均未領得出勤加給等情
      ，業經其提出臺灣銀行交易明細表影本、臺北縣政府警察
      局考績通知書影本、請假證明各1 份存卷足憑（見本院卷
      第64、86、96頁），且為被告所不爭執（見本院卷第83頁
      ）；再斟酌原告因本件車禍以致左脛骨腓骨骨折，乃住院
      接受手術內固定治療，此據其提出之亞東紀念醫院診斷證
      明書記載明確（見本院卷第65頁），其在該骨折傷勢復原
      前，確足以影響其行動能力而無法繼續勝任原任之警察勤
      務工作，又原告上開骨折傷勢迄至97年8 月8 日始近癒合
      ，且經醫囑建議於上開手術後需休養3 個月等情，亦經亞
      東紀念醫院以97年10月2 日亞歷字第0976410648號函及其
      出具之診斷證明書說明綦詳（見本院卷第65、81頁），是
      原告主張其因車禍受傷以致3 個月無法工作等語，自堪採
      信。從而，原告請求被告賠償其請假在家療養期間所受之
      薪資損失共34,500元【計算式：11,500×3 ＝34,500】部
      分，洵屬有據；逾此金額之請求即不應准許。
    3.再者，原告主張其因車禍受傷，除住院治療及復健之外，
      無法工作請假3 個月在家療傷，身體上及精神上所受之痛
      苦非筆墨可以形容，日後恐有不良於行之後遺症，爰請求
      被告賠償精神慰撫金50,000元等語，被告則抗辯上開精神
      慰撫金之數額過高等語。查原告因被告過失肇事以致受有
      四肢多處擦挫傷、右手腕挫傷、左脛骨腓骨骨折等傷害，
      旋住院接受手術內固定治療，已如前述，其精神上自當痛
      苦不堪。又原告為臺灣警察專科學校法學副學士，取得公
      務人員特種考試警察人員考試及格，經任命為警佐警察官
      ，現任職於臺北縣政府警察局永和分局得和派出所，本俸
      41,800元，另每月可領出勤加給11,500元，而被告為稻江
      商職畢業，目前沒有工作等情，分據兩造陳明在卷（見本
      院卷第84頁），並有原告提出之副學士學位證書、臺北縣
      政府警察局考績通知書、考試院考試及格證書、任官令等
      影本各1 件在卷可考（見本院卷第85至88頁）；又經本院
      依職權調查兩造所得暨財產資料得悉，原告於96年度薪資
      所得總額為561,674 元，名下無任何財產，被告於96年度
      利息及獎金所得總額僅5,623 元，名下則有在臺北縣永和
      巿境內之房屋及土地各1 筆，此有稅務電子閘門財產所得
      調件明細表2 件存卷可查（見本院卷第72至75頁），是本
      院斟酌前述兩造社會地位、資力以及被告加害程度、原告
      所受傷勢等情狀，認原告請求被告賠償精神慰撫金250,00
      0 元之範圍內為適當，逾此部分之請求，則屬過高。
    4.從而，原告因被告駕車肇事導致其受傷，得請求被告賠償
      上開損害共403,929 元【計算式：119,429 ＋34,500＋25
      0,000 ＝403,929 】。
  (三)綜上，原告依侵權行為損害賠償之法律關係，請求被告賠償
    403,929 元及自起訴狀繕本送達之翌日即97年7 月26日（送
    達證書附於本院板橋簡易庭卷第15頁）起至清償日止，按週
    年利率百分之5 計算之利息部分，為有理由，應予准許；逾
    此範圍之請求則無理由，應予駁回。
四、本件原告勝訴部分所命給付之金額未逾500,000 元，爰民事
    訴訟法第389 條第1 項第5 款之規定依職權宣告假執行。
五、本件判決事證基礎已臻明確，兩造其餘主張、陳述及所提證
    據，暨攻擊、防禦方法，經本院審酌後，認與判決結果已無
    影響，爰不再一一論述，併予敘明。
六、結論：原告之訴為一部有理由，一部無理由，依民事訴訟法
    第79條、第389 條第1 項第5 款，判決如主文。
中    華    民    國    97    年    12    月    31    日
                  民事第三庭審判長法  官  朱耀平
                                  法  官  陳翠琪
                                  法  官  王瑜玲
以上正本係照原本作成
如對本判決上訴，須於判決送達後20日內向本院提出上訴狀
中    華    民    國    98    年    1    月    5     日
                                  書記官  黃美雲


司法院資訊處製作；財團法人民間司法改革基金會備份。
